臺灣高雄地方法院刑事判決　　　　　　99年度審易字第4934號
公　訴　人　臺灣高雄地方法院檢察署檢察官
被　　　告　邱秀嬌
選任辯護人　王叡齡律師
　　　　　　陳建誌律師
上列被告因詐欺案件，經檢察官提起公訴（99年度偵字第25407
號），被告於準備程序進行中就被訴事實為有罪之陳述，經本院
告知簡式審判程序之旨，並聽取被告與公訴人之意見後，裁定依
簡式審判程序審理，判決如下：
    主  文
邱秀嬌連續犯詐欺取財罪，處有期徒刑壹年，減為有期徒刑陸月
，如易科罰金，以銀元參佰元即新臺幣玖佰元折算壹日。
    事  實
一、邱秀嬌與黃秀麗、謝藍琪、李麗娜、吳美鳳、江美娟、潘素
    霞、陳貴娥等人原本均係址設高雄市前金區○○○路68號之
    高雄市立聯合醫院大同院區之同事。邱秀嬌發起互助會並自
    任會首，會期自民國92年6 月30日起至94年6 月30日止，共
    計25會，每月30日在高雄市立聯合醫院大同院區9 樓總務室
    進行開標，採內標制，每會會金新臺幣（下同）2 萬元，黃
    秀麗、謝藍琪、李麗娜、吳美鳳、江美娟、潘素霞、陳貴娥
    等人均參與上開互助會。詎邱秀嬌於互助會進行期間，竟基
    於意圖為自己不法所有之詐欺犯意，於自92年6 月30日至93
    年11月30日宣布止會前5 次開標互助會時間，連續偽稱係由
    黃秀麗（2 會）、吳美鳳（2 會）、陳貴娥（1 會）得標，
    故意告以錯誤資訊致使實際活會會員（含遭冒標之會員）陷
    於錯誤，並如數繳交會款予邱秀嬌（黃秀麗之會款係從被告
    積欠黃秀麗之債務中扣除），共詐得約110 萬元，足生損害
    於黃秀麗、謝藍琪、李麗娜、吳美鳳、江美娟、潘素霞、陳
    貴娥等人。嗣於93年11月30日邱秀嬌宣布止會時，按會期推
    算應已開標18會，僅剩活會7 會，惟此時尚有會員黃秀麗（
    活會2 會）、謝藍琪（活會3 會）、李麗娜（活會2 會）、
    吳美鳳（活會2 會）、江美娟（活會1 會）、潘素霞（活會
    1 會）、陳貴娥（活會1 會）等人共有活會12會尚未得標，
    黃秀麗等遭冒標及活會會員發覺有異，向其他會員查證後，
    得知尚有與所餘會數不符，始悉上情。
二、案經黃秀麗訴由臺灣高雄地方法院檢察署檢察官偵查起訴。
    理  由
一、本件被告邱秀嬌所犯係死刑、無期徒刑、最輕本刑為3 年以
    上有期徒刑以外之罪，其於準備程序進行中，就被訴事實為
    有罪之陳述，經受命法官告知簡式審判程序之旨，並聽取當
    事人之意見後，本院合議庭認無不得或不宜改依簡式審判程
    序進行之情形，爰依刑事訴訟法第273 條之1 第1 項規定，
    裁定本件由受命法官獨任進行簡式審判程序。又本件卷內之
    證據資料，依同法第273 條之2 規定，不受同法第159 條第
    1 項關於傳聞法則規定之限制，依法均有證據能力，合先敘
    明。
二、上揭事實，業據被告於本院審理中坦承不諱，核與證人黃秀
    麗、陳貴娥、潘素霞、謝藍琪、江美娟、吳美鳳、李麗娜等
    人於偵查中指述之情節相符，並有互助會會單1 紙（他卷第
    3 頁）、協議書（他卷第22頁）、高雄市小港區調解委員會
    調解書（他卷第30至34頁）等證據在卷可稽，足認被告前開
    任意性之自白與事實相符，得作為被告有罪之證據。從而，
    本件事證明確，被告犯行堪以認定，應依法論科。
三、論罪科刑：
  (一)按行為後法律有變更者，適用行為時之法律。但行為後之法
    律有利於行為人者，適用最有利於行為人之法律；刑法第2
    條第1 項定有明文。又法律變更比較時應就罪刑有關之共犯
    、未遂犯、連續犯、牽連犯、結合犯以及累犯加重、自首減
    輕、暨其他法定加減原因、與加減例等一切情形，綜其全部
    之結果，而為比較，再適用最有利於行為人之法律處斷，最
    高法院24年上字第4634號、27年上字第2615號判例可供參考
    。查被告行為後，刑法第33條第5 款關於罰金刑、第56條關
    於連續犯等之規定，均於94年2 月2 日修正公布，並於95年
    7 月1 日起施行。茲就上開規定比較適用如下：
  1.連續犯部分：現行刑法業已刪除關於連續犯之規定，此刪除
    雖非犯罪構成要件之變更，但顯已影響行為人刑罰之法律效
    果，自屬法律變更。本件被告分別於93年11月30日止會前5
    個月內為詐欺犯行，時間緊接，所犯構成要件相同，顯係分
    別基於概括犯意反覆為之，本得適用修正前刑法第56條之規
    定分別論以一罪，惟因現行刑法刪除前開連續犯規定，致被
    告所為須依法分論併罰，依新法第2 條第1 項規定比較新、
    舊法之結果，仍以行為時即修正前刑法第56條之規定較有利
    於被告。
  2.易科罰金之折算標準部分：修正前刑法第41條第1 項前段規
    定：「犯最重本刑為5 年以下有期徒刑以下之刑之罪，而受
    6 個月以下有期徒刑或拘役之宣告，因身體、教育、職業、
    家庭之關係或其他正當事由，執行顯有困難者，得以1 元以
    上3 元以下折算1 日，易科罰金。」，又被告行為時之易科
    罰金折算標準，修正前罰金罰鍰提高標準條例第2 條前段規
    定，就其原定數額提高為100 倍折算1 日，應以銀元300 元
    即新臺幣900 元折算1 日，惟修正後刑法第41條第1 項前段
    則規定：「犯最重本刑為5 年以下有期徒刑以下之刑之罪，
    而受6 個月以下有期徒刑或拘役之宣告者，得以新臺幣1 千
    元、2 千元或3 千元折算1 日，易科罰金。」，比較新舊法
    之結果，修正後之規定並非較有利於行為人，自應適用修正
    前刑法第41條第1 項前段之規定。
  3.法定刑中罰金刑部分：修正前刑法第33條第5 款規定：「罰
    金：（銀元）1 元以上」，而銀元與新臺幣間之折算，依現
    行法規所定貨幣單位折算新臺幣條例規定，以銀元1 元折算
    新臺幣3 元；修正後刑法第33條第5 款則規定：「罰金：新
    臺幣1,000 元以上，以百元計算之」；經比較修正前、後之
    規定，修正後刑法第33條第5 款所定罰金之最低數額，較之
    修正前提高，自以修正前刑法第33條第5 款規定有利於被告
    。
  4.綜上所述，本件經新舊法綜合比較結果，應適用94年2 月2
    日修正前刑法之上揭規定較有利於被告。
  (二)核被告所為，係犯刑法第339 條第1 項之詐欺取財罪，及同
    法條第2 項之詐欺得利罪（就告訴人黃秀麗部分，因黃秀麗
    未實際繳交會款給被告，而係直接以其對被告之債權抵繳，
    使被告得免除該部分之債務，故此部分係構成詐欺得利罪）
    。被告每次冒標行為，係同時向多數活會會員與遭冒標會員
    詐取會款，係一行為觸犯數個相同之詐欺罪名，為同種想像
    競合犯，應從一重即依情節較重之詐欺取財罪處斷。又被告
    先後多次詐欺犯行，時間密接，方法相同，且所犯均為構成
    要件相同之犯罪，顯係基於概括犯意而為，為連續犯，爰依
    修正前刑法第56條之規定，以一罪論，並加重其刑。本院審
    酌被告發起互助會並自任會首，竟冒用活會會員名義得標，
    向其他會員詐取會款，嚴重侵害被冒標之人及互助會活會會
    員之權益，且詐得金額非微，又現今雖已有從每月薪資中提
    出部分金額攤還給被害人，惟尚未完全賠償完畢，所為實有
    不該；惟念被告前無犯罪前科紀錄，有臺灣高等法院被告前
    案紀錄表1 份在卷可稽，於本案發生前素行良好，且犯後於
    本院審理中坦承犯行，已有知錯之意，又有賠償之意願及行
    為，態度尚可；參以被告之智識程度為高中畢業，現於醫院
    擔任行政工作，每月收入約3 萬元等一切情狀，量處如主文
    所示之刑。又被告本件之犯罪時點係在96年4 月24日以前，
    合於中華民國九十六年罪犯減刑條例所定之減刑條件，且無
    不得減刑之情形，爰依該條例減其宣告刑二分之一，並依修
    正前刑法第41條第1 項前段之規定，諭知易科罰金之折算標
    準，以示懲儆。
據上論斷，應依刑事訴訟法第273 條之1 第1 項、第284 條之1
、第299 條第1 項前段、刑法第2 條第1 項、第55條、第56條（
修正前）、第339 條第1 項、第2 項、第41條第1 項前段（修正
前），刑法施行法第1 條之1 ，修正前罰金罰鍰提高標準條例第
2 條，現行法規所定貨幣單位折算新臺幣條例第2 條，中華民國
九十六年罪犯減刑條例第2 條第1 項第3 款、第7 條、第9 條，
判決如主文。
本案經檢察官王清海到庭執行職務。
中    華    民    國   100    年    1    月    11     日
                  刑事第十庭  法  官  林裕凱
以上正本證明與原本無異。
如不服本判決應於收受判決後10日內向本院提出上訴書狀，並應
敘述具體理由。其未敘述上訴理由者，應於上訴期間屆滿後20日
內向本院補提理由書(均須按他造當事人之人數附繕本)「切勿逕
送上級法院」。
中    華    民    國   100    年    1    月    11     日
                              書記官   黃振祐
附錄所犯法條
中華民國刑法第339條
（普通詐欺罪）
意圖為自己或第三人不法之所有，以詐術使人將本人或第三人之
物交付者，處 5 年以下有期徒刑、拘役或科或併科 1 千元以下
罰金。
以前項方法得財產上不法之利益或使第三人得之者，亦同。
前二項之未遂犯罰之。